臺灣桃園地方法院刑事判決　　　　　　　93年度重訴字第53號
公　訴　人　臺灣桃園地方法院檢察署檢察官
被　　　告　乙○○
　　　　　　丙○○
上二人共同
選任辯護人　甘義平律師
　　　　　　姚本仁律師
　　　　　　莊秀銘律師
上列被告因殺人案件，經檢察官提起公訴（93年度偵字第5995號
），本院判決如下︰
  主      文
乙○○共同殺人，處無期徒刑。褫奪公權終身。扣案仿造單管霰
彈獵槍（槍枝管制編號壹壹零貳零貳參捌捌伍號）壹支及壹貳GA
UGE 制式霰彈肆顆均沒收。
丙○○共同未經許可，持有可發射子彈具有殺傷力之槍枝，處有
期徒刑貳年，併科罰金新臺幣參萬元，罰金如易服勞役，以新臺
幣玖佰元即銀元參佰元折算壹日。扣案仿造單管霰彈獵槍（槍枝
管制編號壹壹零貳零貳參捌捌伍號）壹支及壹貳GAUGE 制式霰彈
肆顆均沒收。又共同殺人，處無期徒刑。褫奪公權終身。扣案仿
造單管霰彈獵槍（槍枝管制編號壹壹零貳零貳參捌捌伍號）壹支
及壹貳GAUGE 制式霰彈肆顆均沒收。應執行無期徒刑，併科罰金
新臺幣參萬元，罰金如易服勞役，以新臺幣玖佰元即銀元參佰元
折算壹日。褫奪公權終身。扣案仿造單管霰彈獵槍（槍枝管制編
號壹壹零貳零貳參捌捌伍號）壹支及壹貳GAUGE 制式霰彈肆顆均
沒收。
  事      實
一、丙○○明知未經許可，不得持有具有殺傷力之槍枝及子彈，
    竟於民國84年間，向其友人尤建忠（業於86年10月17日死亡
    ）以新臺幣（下同）5 萬元之代價，購入具有殺傷力之仿造
    單管霰彈獵槍（槍枝管制編號0000000000號，以下簡稱：霰
    彈獵槍）1 支及12GAUGE 制式霰彈槍子彈（以下簡稱：霰彈
    槍子彈）6 顆，並將之藏放於停放在桃園縣大溪鎮中庄新村
    40號前已報廢車牌號碼為BP-1753 號自小客車內。
二、乙○○與李後杰為國中同學，惟於國中時期，即因細故迭有
    糾紛，雙方感情不睦。於93年2 月27日晚上10時許，李焌模
    偕同友人丙○○、黎春輝及家人至位於桃園縣大溪鎮豬湖土
    雞城內用餐，適李後杰亦與友人邱俊國等至該處聚餐，李後
    杰思及國中時期與陳俊模之糾紛，竟夥同友人邱俊國等人共
    同毆打乙○○成傷，丙○○上前勸架亦遭波及。乙○○、丙○○遭毆後，心生不滿，欲尋李後杰報復，經打聽得知李後
    杰現於桃園縣大溪鎮○○路99號經營檳榔店，惟多次前往均
    未獲。嗣於93年4 月10日晚間，乙○○、丙○○至友人黎春
    輝住處喝酒，席間提及遭李後杰毆打一事，均氣憤難耐，乙○○、丙○○二人竟萌生共同殺人之意圖，由丙○○先至前
    揭藏放槍、彈地點取出霰彈獵槍1 支及霰彈槍子彈6 顆後，
    由乙○○負責駕駛其所有車牌號碼為3L-4390 號自用小客車
    ，丙○○則坐於該車後座右方，共同攜帶前揭槍、彈，前往
    李後杰所經營位於桃園縣大溪鎮○○路99號之檳榔店，嗣於
    同日晚間11時50分許抵達該處時，恰見李後杰站立於門口處
    ，乙○○遂放慢車速，丙○○則開啟後座車窗，將霰彈獵槍
    自窗口伸出並瞄準李後杰頭部發射一槍後，二人旋逃離現場
    ，丙○○返家後再將前揭槍、彈放回前揭藏置地點。李後杰
    中彈後雖經家人緊急送醫，然於翌日（11日）上午5 時30分
    許，終因頭部遭霰彈槍槍擊致神經性休克而不治死亡。案經
    警方循線查獲，丙○○並於93年4 月12日下午4 時許，偕同
    警方至桃園縣大溪鎮中庄新村40號自車牌號碼為BP-1753 號
    自小客車起出霰彈獵槍1 支及霰彈槍子彈5 顆。
三、案經被害人李後杰之妻甲○○訴由桃園縣政府警察局大溪分
    局報告臺灣桃園地方法院檢察署檢察官偵查起訴。
  理      由
壹、持有槍、彈部分：
    訊之被告丙○○對有於84年間向其已故友人尤建忠以5 萬元
    之代價所購得霰彈獵槍1 支及霰彈槍子彈6 顆，於購得上開
    槍、彈後即將之藏放在停放於桃園縣大溪鎮中庄新村40號前
    已報廢車牌號碼為BP-1753 號自小客車內等情，於檢察官訊
    問及本院審理時坦承不諱，而嗣於93年4 月10日晚上10時許
    ，被告丙○○先至上開藏放槍、彈地點取出槍、彈後，由被
    告乙○○駕駛3L-4390 號自小客車搭載被告丙○○共同攜帶
    前揭槍、彈至被害人位於桃園縣大溪鎮○○路99號被害人所
    經營之檳榔店乙節，亦據被告丙○○供承在卷，被告乙○○
    於本院93年9 月2 日行準備程序時亦陳稱：渠等當天有開車
    過去，也有開槍，槍枝、子彈均是丙○○的，但我知道當天
    丙○○有帶槍、彈語明確。而前揭槍、彈經送內政部警政署
    刑事警察局鑑定結果，認送鑑仿造單管霰彈獵槍1 支（槍枝
    管制編號0000000000號），認係土造霰彈槍（單管），機械
    性能良好，可擊發12GAUGE 制式霰彈，認具殺傷力，而送鑑
    制式霰彈槍子彈5 顆，認係12GAUGE 制式霰彈（其中1 顆於
    鑑驗時試射），亦具殺傷力等情，有該局93年5 月6 日以刑
    鑑字第0930086142號鑑定書1 紙在卷足憑，並有照片5 紙附
    卷可稽。是被告丙○○、乙○○共同持有前開槍、彈之犯行
    已然無疑。
貳、殺人部分：
一、訊據被告乙○○、丙○○固不否認有於右揭時、地，持槍射
    擊，惟矢口否認有何殺人之犯意，辯稱：渠等僅係要嚇唬、
    警告李後杰而已，當時係對著店門口之玻璃射擊，而非瞄準
    被害人頭部云云。本院經查：
（一）被告乙○○、丙○○有於93年4 月10日晚間11時50分許，
      共同攜帶霰彈獵槍1 支及霰彈槍子彈6 顆，由被告乙○○
      負責駕駛車牌號碼為3L－4390號自小客車，而被告丙○○
      則坐於該車後座右方，於駛至被害人李後杰所經營位於桃
      園縣大溪鎮○○路99號前時，被告丙○○即將前揭霰彈獵
      槍自右後車窗伸出並射擊一槍後，旋駕車逃離現場等情，
      業據被告丙○○、乙○○於警詢、檢察官訊問及本院審理
      時供承不諱，核與目擊證人甲○○及江光熙、董文進分別
      於本院審理及警詢中所述相符，並有現場圖、現場照片14
      幀及汽車車籍查詢表1 紙在卷足憑。
（二）而訊之證人甲○○就案發時現場環境及經過於警詢及本院
      審理時證稱：案發當晚伊與被害人、江光熙、董文進在檳
      榔店內聊天，因被害人尚與其他友人有約，是於當晚11時
      50分許，見對面車道有車經過並剎停，被害人即外出查看
      ，發現非其友人即返回店內，並站立在該店落地鋁門旁之
      電視前，該車旋即駛至店門口，被害人轉身查看時，左臉
      部即遭槍擊，而當時店內、外燈均尚開啟，事後檢查店門
      口玻璃均無遭槍擊之痕跡等語明確，而依卷附現場照片觀
      之，被害人所經營之店面為二大片落地透明玻璃及一落地
      透明玻璃鋁門，是綜合上情之觀，案發當時雖為深夜時分
      ，惟因案發地點係一透明玻璃店面且燈光均開啟，是店內
      之一舉一動自外當可一目瞭然。被告二人於本院審理時亦
      自承，當日確先駕車至檳榔店對面觀察後方駛至店門口，
      被害人於斯時亦曾外出查看，是被告二人對被害人當時所
      在位置及店內之情形當知之甚詳。而案發當時被害人雖係
      站立在落地鋁門入口處，且門扇並未關閉，然該鋁門係單
      扇門片，空間非鉅，兩旁又有大片落地玻璃，且被告乙○○於駛至該處時，僅將車速放慢，並非完全停止，亦據被
      告乙○○供述在卷，是於車速仍屬於緩慢前進，被害人亦
      非站立在一空曠全無障礙之處，在此客觀環境之下，被告
      丙○○雖僅射擊一槍，然該槍既非擊中大面積之落地玻璃
      ，亦非擊中被害人軀幹等大面積之部位，而係不偏不倚直
      指被害人之頭部，足徵被告丙○○係於確立被害人所在之
      位置後，瞄準被害人頭部方射擊。而頭部屬人體要害，如
      對之開槍射擊，足以斃命，此為社會大眾所周知之事，被
      告二人並無異於常人之處，對此當知之甚詳，竟仍持槍瞄
      準被害人頭部而射擊，是被告二人具殺人之意圖，應可認
      定。被告二人雖以前詞置辯，然被告二人於偵查時自承：
      於得知被害人係在桃園縣大溪鎮○○路99號經營檳榔攤後
      ，曾多次前往該處欲尋找被害人報仇，但因未見被害人而
      折返等語明確，是若被告二人僅欲教訓、嚇唬被害人，於
      得知被害人經營處所時，大可對檳榔攤鳴槍示警即為已足
      ，然渠等於未見被害人即折返，顯見目的非僅單純示威而
      已，況案發當時現場燈光明亮且店面又均為透明玻璃，已
      如前述，是被告二人自外即可洞悉店內情形及被害人所在
      位置，如僅欲鳴槍示威，渠等大可朝大面積之落地玻璃為
      之即可，此舉非但瞄準較易，且可生威嚇之效，亦不致於
      生危害於店內之人，然渠等捨此不為，而係選擇朝斯時被
      害人站立之鋁門處射擊，該處相較於落地玻璃而言，面積
      甚小，瞄準顯然不易，是被告二人欲致被害人於死之意圖
      已甚明，故被告二人辯稱：無殺人意圖乙節，不足採信。
（三）而被害人因遭被告丙○○持槍射擊至頭部中彈，雖經緊急
      送醫，惟仍因頭部遭霰彈槍槍擊致神經性休克而於翌日即
      93年4 月11日上午5 時30分許死亡，此業據臺灣桃園地方
      法院檢察署檢察官督同法醫師勘驗屬實，有該署驗斷書、
      相驗屍體證明書各一紙在卷足憑，又檢察官囑託法務部法
      醫研究所就被害人之死因為鑑定，經法務部法醫研究所93
      法醫所鑑字第0562號鑑定書鑑定結果為：被害人致死創傷
      為頭部霰彈槍，霰彈之分佈範圍包頭面部、左頸部、左上
      胸部及左肩部，其死亡原因為頭部遭霰彈槍槍擊致神經性
      休克死亡，有前揭鑑定書一紙在卷足憑，被告選任辯護人
      於本院準備程序時雖質以醫學上造成神經性休克之原因甚
      多，除嚴重之頭部外傷外，另脊髓受傷、脊髓麻醉、藥物
      過量、情緒壓力、疼痛亦有可能造成，是被害人究否為槍
      傷導致神經性休克而死已，容有懷疑，對此本院再函詢法
      務部法醫研究所，該所於93年12月7 日以法醫理字第0930
      03654 號函覆本院表示：（一）本件法醫所93醫鑑字第05
      62號鑑定書，死者李後杰、男性、三十歲，國民身分證統
      一編號Ｚ000000000 ，其死亡原因為頭部遭霰彈槍槍擊致
      神經性休克死亡，死亡方式為他殺；（二）李後杰之直接
      引起死亡之傷害為神經性休克。先行原因（引起上述死因
      之傷害）為頭部遭霰彈槍槍擊。故此一死亡原因之直接死
      因神經性休克係導因於被害人當時頭部所受之槍傷害等語
      明確，是足證被害人確係遭被告二人持有之前揭霰彈槍所
      擊發子彈射中頭部，因神經性休克而死亡，殆無疑問。
二、綜上所述，本件事證明確，被告二人所辯，無非事後圖卸之
    詞，不足採信，被告二人犯行，洵堪認定。
三、查前揭土造霰彈槍及制式霰彈分屬槍砲彈藥刀械管制條例第
    四條第一項第一款所稱之其他可發射金屬或子彈具有殺傷力
    之槍枝及同條項第二款所稱之彈藥。是核被告二人所為，均
    係犯槍砲彈藥刀械管制條例第十一條第四項之未經許可，持
    有可發射子彈具有殺傷力之槍枝罪、同條例第十二條第四項
    未經許可持有子彈罪及刑法第二百七十一條第一項之殺人罪
    。被告二人間，就前揭持有槍、彈及殺人犯行間，均具有犯
    意聯絡及行為分擔，為共同正犯。渠等一行為同時持有土造
    霰彈槍一支及霰彈槍子彈6 顆，為想像競合犯，應依法從一
    重論以未經許可，持有可發射子彈具有殺傷力之槍枝罪。而
    被告丙○○於84年間持有前揭槍、彈之初，並無意持以殺人
    ，而係因突發事故，憤而持該槍殺害被害人，是被告丙○○
    所犯上開未經許可，持有可發射子彈具有殺傷力之槍枝罪及
    殺人罪間，犯意各別，罪名互殊，可認係分別起意，應予分
    論併罰。公訴意旨認被告丙○○所犯上開二罪間，有方法結
    果之牽連關係，容有未洽，併此敘明。而被告乙○○係於93
    年4 月24日方與被告丙○○共同持有前揭槍、彈，且其持有
    之目的即在以之射擊被害人，是被告乙○○所犯上開二罪間
    ，具有方法、結果之牽連關係，應依法從一重之殺人罪處斷
    （最高法院90年度臺上字第1035號判決意旨參照）。爰審酌
    被告二人未經許可持有殺傷力之槍、彈，對社會治安危害甚
    鉅，且僅因細故糾紛，即持槍殺害被害人，惡性非輕及其犯
    罪動機、目的、刺激、手段及所生危害等一切情狀，分別量
    處如主文所示之刑，並就被告丙○○部分諭知易服勞役之折
    算標準及定其應執行之刑。並均依刑法第三十七條第一項之
    規定，宣告被告二人褫奪公權終身。
肆、另被告二人所持有霰彈獵槍1 支及霰彈槍子彈6 顆，除用以
    射擊被害人之1 顆及內政部警政署刑事警察局鑑驗時試射之
    1 顆，業已滅失而不存在外，均屬違禁物，不問屬於犯人與
    否，均應依刑法第三十八條第一項第一款規定宣告沒收。
據上論斷，應依刑事訴訟法第二百九十九條第一項前段，槍砲彈
藥刀械管制條例第十一條第四項、第十二條第四項，刑法第十一
條前段、第二十八條、第二百七十一條第一項、第五十五條、第
五十一條第四款、第四十二條第二款、第三十七條第一項、第三
十八條第一項第一款，罰金罰鍰提高標準條例第二條，現行法規
所定貨幣單位折算新臺幣條例第二條，判決如主文。
本案經檢察官廖先志到庭執行職務。
中　　華　　民　　國　　94　　年　　1 　　月　　10　　日
                    臺灣桃園地方法院刑事第十庭
                          審判長法  官  江德民
                                法  官  許炎灶
                                法  官  柯姿佐
以上正本證明與原本無異。
如不服本判決，應於送達後10日內，向本院提出上訴狀。
                                書記官　張淑芬
中　　華　　民　　國　　94　　年　　1 　　月　　11　　日
附錄論罪科刑法條
槍砲彈藥刀械管制條例第11條第4 項
未經許可，持有、寄藏或意圖販賣而陳列第一項所列槍砲者，處
一年以上七年以下有期徒刑，併科新臺幣七百萬元以下罰金。
槍砲彈藥刀械管制條例第12條第4 項
未經許可，持有、寄藏或意圖販賣而陳列子彈者，處五年以下有
期徒刑，併科新台幣三百萬元以下罰金。
中華民國刑法第271 條第1 項
(普通殺人罪)
殺人者，處死刑、無期徒刑或十年以上有期徒刑。
